【裁判字號】    99,簡上,299
【裁判日期】    991027
【裁判案由】    詐欺
【裁判全文】
臺灣臺南地方法院刑事判決             99年度簡上字第299號
上  訴  人
即  被  告  丁○○
上列上訴人即被告因詐欺案件，不服本院99年度簡字第1791號、
中華民國99年7月15日第一審判決（起訴案號：99年度偵緝字第6
81、684號），提起上訴，被告於準備程序及審理中就被訴事實
為有罪之陳述，經本院管轄之第二審合議庭裁定以簡式審判程序
審理後，判決如下：
    主  文
原判決撤銷。
丁○○意圖為自己不法之所有，以詐術使人將本人之物交付，處
有期徒刑肆月，如易科罰金，以新臺幣壹仟元折算壹日；又意圖
為自己不法之所有，以詐術使人將本人之物交付，處有期徒刑參
月，如易科罰金，以新臺幣壹仟元折算壹日。應執行有期徒刑伍
月，如易科罰金，以新臺幣壹仟元折算壹日。
    事  實
一、丁○○前因詐欺案件，經本院以92年度訴緝字第89號刑事判
    決判處有期徒刑10月確定，甫於民國95年7月10日執行完畢
    。其明知其任何人均可自行開立銀行帳戶供存提款匯兌款項
    使用，無需費事借用或購買他人帳戶，而一般人願意支付額
    外代價，刻意使用他人銀行或郵局帳戶，無非係為行騙詐財
    、恐嚇取財以供取得贓款及掩飾身分曝光而避免遭警查知，
    當可預見購買或借用帳戶者取得帳戶後，該帳戶將被作為行
    騙詐財之工具，仍基於幫助他人遂行財產上犯罪之不確定故
    意，於民國98年8月10日前某日，將其所有之京城商業銀行
    府城分行帳號000000000000000號帳戶【以下簡稱京城銀行
    帳戶】存摺、提款卡、提款密碼等資料，交予真實姓名、年
    籍均不詳之詐欺集團成員使用。嗣該詐欺集團成員取得前開
    帳戶資料後即基於意圖為自己不法所有之犯意，為下列詐欺
    犯行：
  (一)於98年8月10日下午某時，在雅虎知識網之網站，偽稱受理
    88水災捐款，刊登88水災災民捐款帳戶000-000000000000號
    之訊息，致戊○○陷於錯誤，於翌（11）日上午10時許將新
    臺幣（下同）1000元匯入丁○○京城銀行帳戶內，詐欺集團
    成員即將之提領一空。
  (二)於98年8月21日，致電予己○○，佯稱為其女性友人，且於
    當日急需3萬元週轉，並承諾次日即返還借款云云，致己○○陷於錯誤，以為係其友人急需用款，乃請其妹盧惠雯於同
    日依該詐欺集團成員之指示，自盧惠雯第一商業銀行長春分
    行帳戶轉帳匯款3萬元至丁○○京城銀行帳戶內，旋遭該詐
    欺集團成員提領一空。
  (三)於99年8月25日上午10時許，假冒乙○○友人「蕭玄威」之
    名義，撥打電話向乙○○謊稱：因幫人作保，急需用錢云云
    ，因該女子聲音與其友人相似，乙○○因此陷於錯誤，以為
    確係友人蕭玄威借款，乃於同日12時31分許，前往臺北市○○區○○路3段174巷6號台北富邦銀行，依該詐欺集團成員
    之指示，操作自動櫃員機轉帳3萬元至丁○○京城銀行帳戶
    內，旋遭該詐欺集團成員提領一空。
    嗣經乙○○察覺有異報警處理及臺南市警察局第五分局依臺
    灣臺南地方法院檢察署檢察官指示清查丁○○京城帳戶匯款
    資料而次第查悉上情。
二、丁○○能預見一般人取得他人行動電話門號之行徑，常與財
    產犯罪之需要密切相關，且取得他人門號之目的，在於取得
    贓款及掩飾犯行不易遭人追查，又對於提供門號，雖無引發
    他人萌生犯罪之確信，但仍以縱若有人持以犯罪，亦不違反
    其幫助犯罪之本意，竟仍基於幫助他人犯罪之不確定故意，
    於98年7月29日在臺南市○○路威寶電信門市前，將其於同
    日所申辦之亞太行動寬頻電信（下稱亞太電信）門號000000
    0000號行動電話之SIM卡1張、威寶電信股份有限公司（下稱
    威寶電信）門號0000000000號行動電話之SIM卡1張，以及另
    一個不詳之門號，以每個門號500元之代價，出售予真實姓
    名、年籍均不詳自稱「阿忠」之成年男子使用，嗣「阿忠」
    所屬詐欺集團成員即基於意圖為自己不法之所有之犯意，為
    下列犯行：
  （一）在報紙上刊登收購門號之訊息，並以丁○○上開門號00
        00000000行動電話為聯絡工具，適有楊立麟（業經臺灣
        嘉義地方法院檢察署檢察官為緩起訴處分）見此訊息，
        即於98年8月14日下午，將其所有門號0000000000號行
        動電話SIM卡，以1000元之價格，出售予上揭詐欺集團
        所屬成員，嗣該詐欺集團成員取得楊立麟前開門號後，
        旋基於意圖為自己不法所有之犯意，於98年8月24日16
        時許，在雅虎奇摩拍賣網站，偽登欲販售廠牌SONYBRAV
        IA之52吋液晶電視1台之訊息，並留下前揭楊立麟申辦
        之0000000000門號做為聯絡工具，致使甲○○陷於錯誤
        ，上網買該電視機，並於同日20時30分許，透過網路銀
        行轉帳，分別將2萬元及1萬300元匯款至詐騙集團成員
        指定之黃煥麟合作金庫銀行帳戶內（黃煥麟涉嫌幫助詐
        欺部分業經檢察官為不起訴處分）。嗣甲○○發覺受騙
        而報警處理，始循線查獲上情。
  （二）在奇摩拍賣網站上刊登相機拍賣之不實廣告，並提供前
        開丁○○之威寶電信行動電話門號作為聯絡之工具，適
        郭琬鈴於98年8月5日16時許上網瀏覽上開拍賣網頁，即
        陷誤錯誤以前開門號與「阿忠」聯絡並下標購買，並於
        同日下午19時許，依指示自自動櫃員機轉帳8,000元至
        林惠美（另由台灣台中地方法院檢察署檢察官聲請簡易
        判決處刑）上海商業儲蓄銀行帳號00000000000000號帳
        戶內。嗣郭琬鈴無法聯繫賣家亦未取得相機，察覺有異
        報警處理，始得悉上情。
三、案經臺南市警察局第五分局及內政部警政署保安警察第二總
    隊第四大隊第二中隊報請臺灣臺南地方法院檢察署檢察官偵
    查起訴；郭琬鈴訴由臺北市政府警察局中三第二分局移送臺
    灣臺中地方法院檢察署呈請臺灣高等法院檢察署檢察長函轉
    臺灣臺南地方法院檢察署檢察官偵查起訴。
    理  由
壹、程序部分：
    本件係經被告丁○○於準備程序及審理時為有罪之表示，而
    經本院合議庭裁定以簡式審判程序加以審理，依刑事訴訟法
    第二百七十三條之二、第一百五十九條第二項之規定，不適
    用傳聞法則有關限制證據能力之相關規定；並得依同法第三
    百十條之二準用第四百五十四條之規定製作略式判決書，合
    先敘明。
貳、實體部分：
  一、訊據被告丁○○對於上開犯罪事實坦認不諱，且被害人戊○○、己○○、乙○○確因遭詐欺集團成員施用詐術，而
      陷於錯誤，分別匯款至被告京城銀行帳戶；被害人甲○○
      、郭琬鈴亦遭詐欺集團成員施用詐術，陷於錯誤，匯款至
      黃煥麟、林惠美帳戶，而該等詐欺集團成員係以被告所申
      用之手機作為與被詐騙對象之聯絡工具等情，亦據證人即
      上開被害人於警詢時證述明確（98年度偵字第16109號卷
      【以下簡稱偵Ａ卷】第22頁至第24頁、偵Ａ卷第10頁至第
      12頁；臺南市警察局第五分局南市警五刑偵字第09845011
      72號卷【以下簡稱警Ａ卷】第6頁至第7頁；內政部警政署
      保安警察第二總隊第四大隊第二中隊偵查卷【以下簡稱警
      Ｂ卷】第6頁至第8頁、第9頁至第10頁、警Ｂ卷第16頁至
      第17頁），並有被告京城銀行帳戶開戶資料及交易明細表
      （警Ａ卷第9頁至第12頁）、楊立麟所有臺灣大哥大股份
      有限公司0000000000號行動電話通聯調閱查詢單（警Ｂ卷
      第38頁至第59頁）王立文所有中華電信電話0000000000號
      行動電話通聯調閱查詢單（警Ｂ卷第29頁至第37頁）、被
      告行動電話申請紀錄【含臺灣大哥大、遠傳、中華、亞太
      、威寶等家電信公司】（本院卷第64頁至第71頁）、威寶
      電信行動電話服務申請書（臺中地檢署98年度核交字第17
      56號卷第43頁至第45頁）、雅虎奇摩拍賣網站網頁列印資
      料（臺北市中正第二分局北市警中正二分刑字第09831076
      800號卷第20頁至第22頁）在卷可稽，是被告自白核與事
      實相符，應堪採信。被告幫助詐欺取財犯行，堪以認定，
      自應依法論科。
  二、查被告丁○○基於幫助他人犯罪之意思，將其所有之銀行
      帳戶存摺、金融卡（含密碼）、行動電話門號交付予姓名
      年籍不詳之「阿忠」，「阿忠」利用被告之幫助，使被害
      人在遭該詐騙集團成員施用詐術後而陷於錯誤，因而轉帳
      至被告所提供之京城銀行帳戶或案外人黃煥麟、林惠美之
      金融機構帳戶，是被告係參與詐欺罪構成要件以外之行為
      ，應認其所為係幫助犯而非正犯行為，故核被告所為，係
      犯刑法第30條第1項、第339條第1項幫助詐欺取財罪。被
      告以1個交付京城銀行之帳戶存摺、提款卡及提款密碼之
      行為，幫助詐騙集團成員分別詐騙被害人戊○○、己○○
      、乙○○交付財物既遂，係以1行為幫助3次詐欺犯行，為
      想像競合犯；又其於同時、同地1次販賣亞太電信門號000
      0000000號行動電話之SIM卡、威寶電信門號0000000000號
      行動電話之SIM卡，及另1個不詳之行動電話門號SIM卡各1
      張以幫助詐欺，係一行為觸犯數罪名，均應依刑法第55條
      想像競合犯之規定，從一重之幫助詐欺取財罪處斷。又其
      先後交付京城銀行帳戶及販賣手機門號之幫助詐欺犯行，
      幫助詐欺行為手段不同、時間各別、地點互異、顯係分別
      起意為之，應分論併罰。被告幫助他人犯罪，為從犯，應
      依刑法第30第2項規定，減輕其刑。
  三、被告於98年7月29日在臺南市○○路威寶電信門市前，販
      賣其所有威寶電信門號0000000000號行動電話之SIM卡1張
      ，以及另一個不詳之門號部分之犯行，未據檢察官於本案
      起訴然此部分與起訴論罪科刑部分有想像競合犯之裁判上
      一罪關係，本院自應併予審究（檢察官將此部分另以99年
      度偵字第8332號起訴，經本院於99年7月28日以99年度簡
      字第1922號簡易判決，雖有未洽，然此部分業經被告上訴
      於本院二審合議庭受理在案，附此敘明）。
  四、原審以被告丁○○犯幫助詐欺取財犯行罪證明確，因予論
      罪科刑，固非無見。惟查，被告係於98年7月29日在臺南
      市○○路威寶電信門市前，以每個門號500元之代價，同
      時販賣其所有之亞太電信門號0000000000號行動電話之SI
      M卡1張、威寶電信門號0000000000號行動電話之SIM卡1張
      ，以及另一個不詳之門號SIM卡1張，此觀之被告偵訊筆錄
      即可自明，原審漏未擴張審理範圍，併予審究，尚有未洽
      ，自應由本院管轄之第二審合議庭將原判決撤銷改判。
  五、爰審酌被告丁○○告將自己之金融帳戶資料及行動電話門
      號提供予詐騙集團向被害人詐取財物，等同助長犯罪，其
      行為已對社會交易安全產生負面影響，且增加政府查緝此
      類犯罪之困難，並因此導致被害人受有財產上之損失，並
      斟酌其犯後原否認犯行，嗣於本院審理時坦認犯罪，尚認
      有悔意，並參酌被害人受害之金額等一切情狀，量處如主
      文第2項所示之刑，並就宣告之刑定應執行刑，且諭知易
      科罰金之折算標準。
據上論斷，應依刑事訴訟法第455條之1第1項、第3項、第369條
第1項前段、第364條、第299條第1項前段，刑法第339條第1項、
第30條第1項前段、第41條第1項前段、第51條第5項，判決如主
文。
本案經檢察官丙○○到庭執行職務。
中    華    民    國    99    年    10    月    27    日
                  刑事第九庭  審判長法  官  林彥君
                                    法  官  周宛瑩
                                    法  官  莊玉熙
以上正本證明與原本無異。
本件不得上訴。
                                    書記官  余富誠
中    華    民    國    99    年    10    月    28    日
附錄本案論罪科刑法條全文：
刑法第339條第1項
意圖為自己或第三人不法之所有，以詐術使人將本人或第三人之
物交付者，處5年以下有期徒刑、拘役或科或併科1千元以下罰金
。

司法院資訊處製作；財團法人民間司法改革基金會備份。
